【裁判字號】    88,易,2399
【裁判日期】    890623
【裁判案由】    詐欺等
【裁判全文】
臺灣臺北地方法院刑事判決                        八十八年度易字第二三九九號
    公  訴  人  臺灣臺北地方法院檢察署檢察官
    被      告  己○○
    選任辯護人  莫家駿律師
右列被告因詐欺等案件，經檢察官提起公訴（八十八年度偵字第一一六０一號、八十
八年度偵緝字第六六一號），本院判決如左：
    主  文
己○○意圖為自己不法之所有，以詐術使人將本人之物交付，處有期徒刑拾月；又因
過失傷害人，累犯，處有期徒刑參月；又意圖為自己不法之所有，而侵占自己持有他
人之物，累犯，處有期徒刑肆月；應執行有期徒刑壹年參月。
    事  實
一、己○○曾於民國（下同）八十二年間因詐欺案件，經台灣板橋地方法院以八十一
    年度易緝字第一七八號判處詐欺罪經減刑為有期徒刑二年，侵占罪部分為有期徒
    刑二年，應執行有期徒刑三年八月，復於八十三年一月十二日，經台灣高等法院
    以八十二年度上易字第三０四０號判處駁回上訴確定。於八十五年十二月二十日
    假釋付保護管束出監，刑期至八十七年八月十一日屆滿，以已執行論（犯罪事實
    一部份尚於假釋期間未構成累犯，犯罪事實二部分已屬累犯）。詎己○○猶不知
    悔改，於前開假釋未期滿前，明知戊○○急需借貸周轉，竟基於意圖為自己不法
    所有之犯意，於八十七年二月底（起訴書誤載為八十七年三月八日），在台北市
    中山區○○○路六十七巷九十一號四樓處，向戊○○佯稱：願借伊新台幣（下同
    ）一百萬元，惟須交付支票以供擔保等語，使戊○○不疑有他，陷於錯誤，而交
    付以其妻戴春名義簽發之基隆市第二信用合作社新店分社支票帳號０五三八五—
    七號，支票號碼：ＬＴ0000000號至ＬＴ0000000號，票面金額均
    為九萬九千元（起訴書誤載為九萬元）之支票計十二紙，詎己○○於收受前開支
    票後，既未依約匯款，亦未返還支票予戊○○，嗣己○○將前開支票中之票據號
    碼：ＬＴ0000000號至九八號、ＬＴ0000000、三０四號等六紙支
    票交予他人提示，而戊○○為避免票據信用欠佳，仍屆期將前開提示之票款金額
    存入其妻支票存款帳戶內，且又屢經催討均遭置之不理後，始知受騙。
二、己○○復於八十八年四月十一日下午一時三十分許，駕駛乙○○借其子甲○○之
    Ｂ二—一五九號營業用小客車（甲○○為乙○○之子，起訴書誤載為被告之子）
    ，沿台北市○○路○段地下道南往北方向行駛，途經松隆路與基隆路交叉路口時
    ，本應注意基隆路一段車行地下道南往北方向出口禁止左右轉之標誌，及車前狀
    況，並採取必要之安全措施以免危險發生，而依當時情狀並無不能注意之情形，
    乃竟疏於注意，於行近前開交叉路口時，竟貿然違規右轉，適有庚○○騎乘之Ｇ
    ＤＴ—二五七號機車（起訴書誤載車牌號碼為ＧＤ—二五七號），沿基隆路一段
    平面道第三車道南往北行經該交叉路口時，因閃避不及，致所駕機車左側身遭該
    車碰撞而人車倒地，並受有左鎖骨骨折之傷害，又己○○於肇事後並持庚○○交
    付之全民健康保險卡將其送往財團法人國泰綜合醫院（下稱國泰醫院）急救，嗣
    於該醫院見庚○○欲請警察處理，為避免事發遭罰，乃另行起意，意圖為自己不
    法之所有，將庚○○交付之全民健康保險卡，即未辦理急救手續亦未返還，而侵
    占入己，並於離去醫院時將該卡丟棄。
三、案經戊○○及庚○○訴由台北市政府警察局信義分局報請台灣台北地方法院檢察
    署檢察官偵查起訴。
    理  由
一、訊據被告己○○對於在前揭時地收受戊○○交付之支票十二紙及駕車行經基隆路
    與松隆路交叉路口時確有違規右轉，並於將庚○○送醫後，將庚○○交付持有之
    全民健康保險卡丟棄之事實並無異詞，惟矢口否認有何前開詐欺、過失傷害、侵
    占等犯行，辯稱：戊○○交伊之十二紙支票，要伊拿去幫忙調現，而伊持票向金
    主調現金時，支票遭金主謝卿、丁○○以債抵債，故未能將支票返還戊○○；
    另伊駕車行經基隆路、松隆路交叉路口時，係庚○○追撞伊，非伊撞他，而伊因
    通緝在案，將庚○○送國泰醫院後，聽到其要找警察，害怕而離去，非伊有侵占
    建保卡之意思云云。惟查：（一）右揭事實欄一之犯行，迭據被害人戊○○於偵
    審中指訴綦詳，且有切結書影本二份、書函影本一紙、支票存根聯影本十二紙可
    資為憑，又前開支票中之票據號碼：ＬＴ0000000號至九八號、ＬＴ00
    00000、三０四號等六紙支票，業為被告交予他人提示兌現等情，復有基隆
    市第二信用合作社函附資料一份在卷可佐，再以證人謝卿於本院庭訊時亦明確
    供證稱：被告請伊幫忙調現，第一次是八十七年三月九日，第二次是同年月十九
    日，共六張支票，伊向丙○○○調取現金後，錢交給被告了，並無以債抵債，將
    錢扣住使被告沒拿到錢等語，按被告於持有被害人戊○○系爭之十二紙支票後，
    雖確有向他人調取現款，惟向他人所調取之現款，即未交付被害人，且其明知將
    上開支票交付他人提示，勢將迫使被害人為維護票據信用，仍以己有資金，存入
    票據帳戶供人兌領，益足徵被告於向被害人收取前開支票時，即有圖己不法所有
    之犯罪意思甚明。（二）另查右揭事實欄二之犯行，亦據被害人庚○○於警訊及
    偵審中指述明確，且有中英醫院診斷證明書一紙、道路交通事故調查報告表、交
    通事故談話紀錄表各一份附卷可稽，又本院庭訊中傳訊證人許憲彬即台北市政府
    警察局信義分局製作交通事故調查報告表員警亦到庭供證稱：當時被告駕車從台
    北市○○路○段地下道上來要轉向松隆路是違反交通規定，因有標誌禁止左右轉
    等語，按駕駛人駕駛汽車，應遵守道路交通標誌；又汽車行駛時，駕駛人應注意
    車前狀況，並隨時採取必要之安全措施，道路交通安全規則第九十條第一項、第
    九十四條第三項分別定有明文。被告駕駛該車，違反禁止左右轉之標誌，業據其
    供明在卷，而依前開道路交通調查報告表所載，案發當時正值午後，天氣晴朗，
    且路面乾燥、無缺陷、無障礙、視距良好，尚無不能注意之情事，其竟疏於注意
    ，未遵守交通規定貿然右轉，因而肇致本件車禍，足見被告對於本案事故之發生
    確有過失，且被告之過失與被害人所受傷害間，有相當因果關係存在甚明。（三
    ）此外，被告於送被害人庚○○至國泰醫院就醫時，為避免查緝，即將被害人所
    交付之全民健康保險卡丟棄一節，業為被告自承在卷，其既知悉該卡為被告所有
    ，尤仍將之丟棄，顯有視該卡為所有而處分之意，否則若因怕警查緝不敢滯留醫
    院，其大可將該卡交醫院掛號之櫃臺或服務台人員處理返還事宜，亦豈會在離去
    醫院時，逕將該卡丟棄之理，顯與常情不符，是被告前揭所辯，無非係卸責之詞
    ，不足採信，本件事證已臻明確，被告犯行堪以認定，應予依法論科。
二、核被告所為，係犯刑法第三百三十九條第一項之詐欺取財罪、同法第二百八十四
    條第一項前段之過失傷害罪及同法第三百三十五條第一項之普通侵占罪。其所犯
    上開三罪間，犯意各別，罪名不同，應分論併罰之。又被告曾於八十二年間因詐
    欺案件，經台灣板橋地方法院以八十一年度易緝字第一七八號判處詐欺罪經減刑
    為有期徒刑二年，侵占罪部分為有期徒刑二年，應執行有期徒刑三年八月，復於
    八十三年一月十二日，經台灣高等法院以八十二年度上易字第三０四０號判處駁
    回上訴確定。於八十五年十二月二十日假釋付保護管束出監，刑期至八十七年八
    月十一日屆滿，以已執行論。此有台灣高等法院檢察署刑事案件紀錄簡覆表及本
    院被告全國前案紀錄表各一紙在卷可按，其於五年內，再犯前開犯罪事實欄二所
    述最重本刑為有期徒刑以上之二罪，均為累犯，均應依刑法第四十七條之規定加
    重其刑。爰審酌被告素行不佳，有多次前科紀錄，及不思循以正當之途徑獲取財
    物，且撞傷他人後，尤將被害人庚○○持以掛號看診之全民建康保險卡丟棄，犯
    罪後迄今亦未賠償被害人所受之損害，惡性非輕，且事後猶飾詞卸責，毫無悔意
    等一切情狀，分別量處如主文所示之刑，並定其執行刑，以資懲儆。
據上論斷，應依刑事訴訟法第二百九十九條第一項前段，刑法第三百三十九條第一項
、第二百八十四條第一項前段、第三百三十五條第一項、第五十一條第五款、第四十
七條，罰金罰鍰提高標準條例第一條前段，判決如主文。
本案經檢察官薛中興到庭執行職務
中      華      民      國    八十九    年     六      月    二十三     日
                                      臺灣臺北地方法院刑事第七庭
                                          法  官  蔡  世  祺
右正本證明與原本無異。
如不服本判決，應於判決送達後十日內，向本院提出上訴狀。
                                          書記官  李  文  椿
中      華      民      國    八十九    年     六      月    二十六     日
論罪科刑法條：刑法第三百三十九條第一項、第二百八十四條第一項前段、第三百三
十五條第一項。
刑法第三百三十九條第一項
一意圖為自己或第三人不法之所有，以詐術使人將本人或第三人之物交付者，處五年
  以下有期徒刑、拘役或科或併科一千元以下罰金。
二以前項方法得財產上不法之利益或使第三人得之者亦同。
三前二項之未遂犯罰之。
刑法第二百八十四條第一項前段
一因過失傷害人者，處六月以下有期徒刑，拘役或五百元以下罰金。致重傷者，處一
  年以下有期徒刑，拘役或五百元以下罰金。
二從事業務之人，因業務上之過失傷害人者，處一年以下有期徒刑、拘役或一千元以
  下罰金。致重傷者，處三年以下有期徒刑，拘役或二千元以下罰金。
刑法第三百三十五條第一項
意圖為自己或第三人不法之所有，而侵占自己持有他人之物者，處五年以下有期徒刑
、拘役或科或併科一千元以下罰金。
前項之未遂犯罰之。


司法院資訊處製作；財團法人民間司法改革基金會備份。
